【裁判字號】    97,訴,3819
【裁判日期】    980213
【裁判案由】    毒品危害防制條例
【裁判全文】
臺灣臺中地方法院刑事判決              97年度訴字第3819號
公  訴  人  臺灣臺中地方法院檢察署檢察官
被      告  戊○○
                    （另案於臺灣臺中監獄執行中）
指定辯護人  本院公設辯護人丁○○
上列被告因違反毒品危害防制條例案件，經檢察官提起公訴（97
年度偵緝字第1801號），本院判決如下：
    主    文
戊○○犯如附表編號一至四號所示之罪，均累犯，各處如附表編
號一至四號所示之刑，從刑各如附表編號一至四號所載。應執行
有期徒刑貳拾年；與丙○○共同販賣第一級毒品所得之財物共計
新臺幣仟元連帶沒收之，如全部或一部不能沒收時，以其與丙○○之財產連帶抵償之；販賣第二級毒品所得之財物新臺幣伍佰
元沒收，如全部或一部不能沒收時，以其財產抵償之；未扣案之
門號0000000000號行動電話壹支（含ＳＩＭ卡）連帶沒收之，如
全部或一部不能沒收時，與丙○○連帶追徵其價額。
    犯罪事實
一、戊○○前於民國91年間，因違反毒品危害防制條例案件，經
    本院以91年訴字896號判決判處有期徒刑1年、6月，並定其
    應執行有期徒刑1年4月確定，經入監服刑後，於93年4月21
    日因縮短刑期假釋付保護管束出監，俟於93年6月10日因保
    護管束期滿，假釋未經撤銷，視為執行完畢。詎其猶不知悔
    改，明知海洛因、甲基安非他命分別係經行政院衛生署公告
    列為毒品危害防制條例所列管之第一、二級毒品，不得販賣
    及持有，竟以提供免費之海洛因供丙○○（業經本院以96年
    度訴字第4441號判決有罪確定）施用作為酬庸而與丙○○共
    同基於販賣第一級毒品海洛因之犯意聯絡，及單獨基於販賣
    第二級毒品甲基安非他命之犯意，由戊○○提供門號000000
    0000號行動電話予丙○○作為聯繫販賣毒品之工具使用，並
    由戊○○以不詳代價購入海洛因、甲基安非他命後，加以分
    裝，而於下列時、地，為販賣海洛因、甲基安非他命之犯行
    ：
（一）丙○○於96年8月4日下午3時5分許，以門號0000000000號
      行動電話，接獲己○○以門號0000000000號行動電話來電
      洽購海洛因事宜，2人談妥後即由丙○○駕車搭載戊○○
      至臺中縣沙鹿鎮○○路某處，由戊○○下車將海洛因1包
      （其份量可供己○○施用1次）販賣予己○○，並向己○○收取新臺幣（下同）1千元之代價。
（二）丙○○於96年8月4日下午3時21分許，以門號0000000000
      號行動電話，接獲甲○○以門號00-00000000號市內電話
      來電洽購海洛因事宜，2人談妥後即由丙○○駕車搭載戊○○至臺中縣梧棲鎮○○路某處，由丙○○下車將海洛因
      1包（其份量可供甲○○施用1次）販賣予甲○○，並向甲○○收取1千元之代價後，轉交予戊○○。
（三）丙○○於96年8月6日晚間9時54分許，以門號0000000000
      號行動電話，接獲甲○○以門號00-00000000號市內電話
      來電洽購海洛因事宜，2人談妥後即由丙○○駕車搭載戊○○至臺中縣沙鹿鎮○○路某處，由丙○○下車將海洛因
      1包（其份量可供甲○○施用1次）販賣予甲○○，並向甲○○收取1千元之代價後，轉交予戊○○。
（四）戊○○於96年10月25日18時許，前往臺中縣沙鹿鎮○○街
      某工地之警衛室，與乙○○閒聊，乙○○欲向戊○○購買
      甲基安非他命施用，戊○○因未隨身攜帶，遂前往不詳地
      點取得甲基安非他命1包，約30分鐘後返回乙○○任職之
      上開警衛室，將甲基安非他命1包（其份量可供乙○○施
      用1次）販賣予乙○○，並向乙○○收取5百元之代價。
二、嗣就戊○○所持用之行動電話門號實施通訊監察，經警針對
    相關處所實施搜索，於96年10月11日下午5時許，為警持本
    院核發之搜索票，在臺中縣梧棲鎮○○路58號丙○○住處搜
    索，並當場扣得丙○○所有供其施用海洛因所用之注射針筒
    6支；丙○○經警偵訊後供出戊○○，戊○○至97年8月4日
    始為警緝獲。
三、案經臺中縣警察局移送臺灣臺中地方法院檢察署檢察官偵查
    起訴。
    理    由
壹、證據能力方面：
一、被告以外之人（包括證人、鑑定人、告訴人、被害人及共同
    被告等）於審判外之言詞或書面陳述，除法律有規定者外，
    不得作為證據。刑事訴訟法第159條第1項有明文規定。證人
    丙○○、己○○、甲○○、乙○○、楊順正5人於警詢中所
    為之陳述，係屬審判外之陳述，查無任何法律規定有得為證
    據之例外事由，是依上開說明，應認為無證據能力，不得採
    為本案之證據。
二、按被告以外之人於偵查中向檢察官所為陳述，除顯有不可信
    之情況者外，得為證據，同法第159條之1第2項定有明文。
    偵查中對被告以外之人所為之偵查筆錄，性質上係屬傳聞證
    據。惟現階段刑事訴訟法規定檢察官代表國家偵查犯罪、實
    施公訴，依法其有訊問被告、證人及鑑定人之權，證人、鑑
    定人且須具結，而實務運作時，檢察官偵查中向被告以外之
    人所取得之陳述，原則上均能遵守法律規定，不致違法取供
    ，其可信度極高，職是，被告以外之人前於偵查中已具結而
    為證述，除反對該項供述得具有證據能力之一方，已釋明「
    顯有不可信之情況」之理由外，不宜遽指該證人於偵查中之
    陳述不具證據能力。本件證人丙○○、己○○、甲○○、乙○○、楊順正於檢察官偵查中供後具結所為之陳述，未曾提
    及檢察官有不法取供之情形，被告或辯護人亦未釋明上開供
    述有顯不可信之情況，依上說明，證人丙○○、己○○、甲○○、乙○○、楊順正於偵查中之證言自均具有證據能力。
貳、實體部分：
一、訊據被告戊○○矢口否認有與證人丙○○共同販賣第一級毒
    品海洛因予證人己○○、甲○○，及販賣第二級毒品甲基安
    非他命予證人乙○○之犯行，辯稱：伊並沒有提供海洛因予
    丙○○施用，也沒有與丙○○一同將海洛因販賣予己○○、
    甲○○，是丙○○自己去販賣的，與伊無關；伊有和1位朋
    友到乙○○那裡坐，乙○○向伊要甲基安非他命施用，伊才
    將向朋友要來的甲基安非他命拿出來給乙○○施用，乙○○
    並沒有給伊錢，伊只是請乙○○施用而已，並沒有販賣甲基
    安非他命給乙○○云云。經查：
（一）被告分別於如犯罪事實欄一(一)至(三)所示之時間、地點，與
      證人丙○○共同販賣第一級毒品海洛因予證人己○○、甲○○之事實，有下列證據為證：
    1.證人丙○○：(1)於96年10月12日偵查中具結後證述：「（
      問：甲○○、己○○是否有向你購買毒品？）他們是向戊○○購買，由我接聽電話。（問：他們撥打何電話給戊○○？）0000-000000（戊○○使用）、0000-000000（戊○○使用）、0000- 000000（戊○○使用）、0000-000000
      （阿正使用）、0000-000000（戊○○使用）。（問：上
      開電話，你曾經接聽的是哪幾支？）0000-000000這支，
      其他那3支電話是新的，沒有給我接聽過。」、「（問：
      如何與想購買毒品的人接洽？）購買毒品之人在電話內會
      說要多少、什麼種類，我再轉述給戊○○聽，有時候戊○○會要我請對方再另外聯絡，或把約定交易地點告訴對方
      。」等語（見臺灣臺中地方法院檢察署96年度偵字第2442
      0號偵查卷第5至7頁）；於97年3月19日偵查中具結後證述
      ：「（問：戊○○有無販毒？）如我之前跟檢察官所證述
      的均屬實，我是幫她送毒品、收錢的人，戊○○的確有在
      販毒。」等語（見臺灣臺中地方法院檢察署97年度偵字第
      5855號偵查卷第20至21頁）；於97年8月8日偵查中具結後
      證述：「（問：她《指戊○○》當時如何跟你販毒？）這
      電話0000000000是阿滿拿給我接的，她跟我說這支電話給
      我接，當時她跟我說，如果有人打電話說要買海洛因，就
      叫我跟她拿，錢我收回來交給戊○○使用，我沒有抽成，
      不過她免費提供海洛因給我使用，因我沒有經濟來源，所
      以只好幫戊○○販毒。」等語（見臺灣臺中地方法院檢察
      署97年度偵緝字第1801號偵查卷第49至51頁）。(2)又於96
      年10月12日以被告身份經本院為羈押訊問時供述：「（問
      ：是否認識綽號「戊○○」及「阿正」之人？）認識，我
      是跟戊○○購買毒品認識的，之後於96年7月底開始我幫
      忙戊○○接電話一直到96年9月初，戊○○如果有來梧棲
      鎮找我或我來臺中縣龍井鄉○○○路與遊園路附近時，我
      就會幫忙接電話，總共幾次我已經算不出來。（問：接電
      話的內容？）內容就是人家要向戊○○買毒品的金額及數
      量，我轉述給戊○○知道，戊○○要我向這些購買的人到
      哪裡碰面，有時候會請他們另外聯絡，我有時再打電話過
      去表示聯絡的時間地點。」等語（見本院96年度聲羈字第
      1795號卷第4至5頁）。(3)再於96年12月13日、27 日及97
      年1月21日本院96年度訴字第4441號刑事案件訊問時、行
      準備程序時及審理時，以被告身份供述：「毒品不是我賣
      的，96年8月4日、96年8月6日二次我只是幫戊○○拿毒品
      給甲○○而已，劉恩琪部分是我跟戊○○一起去，我幫戊○○開車，當時我坐在車裡，戊○○直接把車窗搖下來將
      毒品交給劉恩琪。（問：這次賣給劉恩琪電話是否是你接
      聽的？）是。」、「我只是需要用毒品跟戊○○在一起，
      毒品買賣都是戊○○在弄的。我確實有幫戊○○接聽電話
      ，都是戊○○把毒品交給證人，證人才把錢給戊○○。（
      問：你到底有無交付毒品給甲○○？）是戊○○叫我把毒
      品交給甲○○，96年8月4日、96年8月6日兩次戊○○都有
      去。」、「（問：你賣給己○○、甲○○一共3次毒品海
      洛因，每次是否是新臺幣1千元1小包？）是。（問：賣給
      甲○○這2次毒品海洛因，是否都是你交付毒品海洛因給
      甲○○及向甲○○收錢，戊○○在車內？）是。（問：賣
      給己○○毒品海洛因，是戊○○將毒品拿給己○○並向己○○收錢，你當時人在車內？）是。（問：這3次是否都
      是你開車載戊○○到達現場？）是。（問：你向甲○○收
      取這2次的販賣海洛因毒品的錢，將錢交給何人？）交給
      戊○○。（問：戊○○如何給你報酬？）戊○○會請我施
      用海洛因。（問：你賣給甲○○、己○○海洛因毒品的量
      壹包有多少？）不清楚，1包的量甲○○、己○○只能施
      用1次。」等語（見本院96年度訴字第4441號刑事卷第12
      至13頁、第31至35頁及第57至63頁）。(4)復於97年12月4
      日本案審理時具結後證述：「（問：你在警察局你說這通
      電話有些人要買毒品，當時是戊○○叫你接電話，叫你跟
      對方說好後，叫你與他交易？）本來這支電話《指門號00
      00000000號》是戊○○的，本來我們每天都在一起，當時
      我只是幫戊○○送毒品，人家要東西，我接到我說誰，我
      就送毒品去，上開2通電話《指96年8月4日下午3時21分59
      秒甲○○以家中電話撥打予丙○○使用之0000000000號手
      機，及96年8月4日晚上6時46分3秒，己○○以其手機撥打
      予丙○○上開使用之手機》也是我向戊○○拿毒品，再送
      去給對方。（問：對方到底是要跟你買毒品還是要跟戊○○買毒品？）這2通電話是我接到的，應該是要跟我買毒
      品，但是我當時沒有貨，而我剛好跟戊○○在一起，所以
      就跟戊○○拿毒品後，再拿去賣給對方。（問：你如何跟
      戊○○算？）例如戊○○拿1千元的貨給我，我就拿1千元
      給戊○○。（問：你有何好處？）我沒有好處，因為我都
      跟戊○○在一起，我沒有毒品可以施用時，就跟戊○○拿
      。（問：有人打電話跟你買毒品時，你如何跟戊○○講要
      拿毒品？）我跟她說，例如人家要2千元的東西，你有沒
      有東西可以給人家，她說有後就拿毒品給我，我就送去，
      收回的錢就交給戊○○。」、「（問：你送毒品給己○○
      與甲○○時，你的毒品來源何來？）是戊○○。（問：你
      去把毒品交給己○○與甲○○後錢你交給誰？）戊○○。
      」、「（問：在本院96年訴字第444號你為被告的案件中
      ，也就是你目前在執行的這個案子，本院有問你也是我問
      你的，賣給甲○○這2次毒品這2次海洛因是否都是你交付
      給甲○○也都是你收錢，而當時戊○○都在車內，你回答
      說是，你當時是照實回答的嗎？）我當時記憶比較深刻，
      應該是照實回答。（問：本院再問你賣給己○○海洛因是
      戊○○將毒品拿給己○○並向己○○收錢，你當時人在車
      內，你回答說是，你當時是照實回答的嗎？）是。（問：
      本院再問你這3次是否都是你開車載戊○○到達現場，你
      回答說是，你當時是照實回答的嗎？）是。（問：本院再
      問你，你向甲○○收取這次販賣海洛因的錢，你將錢交給
      何人，你回答說交給戊○○，你當時是照實回答的嗎？）
      是。（問：本院再問你，戊○○如何給你報酬，你說戊○○會請我施用海洛因，你當時也是照實回答的嗎？）是。
      （問：你有冤枉戊○○？）沒有。」等語（見本案刑事卷
      第72至81頁）。經核證人丙○○之上開證述，足見證人丙○○就其係持被告所提供之門號0000000000號行動電話與
      證人己○○、甲○○2人聯繫販賣海洛因事宜，並於雙方
      談妥後，由被告提供海洛因於交易之際交付販賣予證人己○○、甲○○2人，而證人己○○、甲○○2人所交付之價
      金最終亦係交由被告收受，證人丙○○僅自被告處獲取海
      洛因可免費施用之利益等情均證述歷歷。再證人丙○○既
      證述被告確有無償提供海洛因予伊施用之情事，則證人丙○○與被告間應素無怨隙，衡諸常情，證人丙○○應無甘
      冒偽證罪之處罰，誣指被告涉犯本罪，而為虛偽陳述其毒
      品來源之必要，足認證人丙○○不致故為不利被告之陳述
      。
    2.證人己○○：於96年11月13日偵查中具結後證述：「（問
      ：是否向在庭的丙○○買過海洛因？）應該不是直接跟他
      買的。我打電話給1支0936開頭的電話，有時候是在庭的
      被告接的，有時會是1個女的接的。（問：你曾與丙○○
      見過面？）通常我都是打電話過去後，跟1個女藥頭說我
      要買海洛因，女藥頭會跟在庭的丙○○一起來，由女藥頭
      拿我要的海洛因給我，丙○○只是單純的一起來的，丙○○應該是女藥頭的司機。（問：丙○○知道你們在交易毒
      品？）我不清楚。（問：你說打電話去有時候是丙○○接
      的？）是。不過是女藥頭接的比較多。（問：提示96年8
      月4日下午3時5分通訊監察譯文，這次交易是否有成功？
      ）有。（問：情形為何？）我看這通訊譯文之後，這通電
      話應該是丙○○接的，因為我不知道丙○○的名字，所以
      都叫他老大，我不會叫女藥頭老大，因為我都叫他姐仔，
      所以這通電話應該是丙○○接的。（問：這次交易是否有
      成功？）應該有，時間就是上面的時間。（問：地點，一
      樣的要去那裡？）應該是沙鹿鎮○○○路上。（問：買多
      少？）應該是1千元海洛因。」等語（見臺灣臺中地方法
      院檢察署96年度偵字第24420號偵查卷第29至30頁），核
      與證人丙○○上開證述內容大致相符，再證人己○○所使
      用之門號0000000000號行動電話確有於96年8月4日下午3
      時5分許，與證人丙○○所使用之門號0000000000號行動
      電話間互有通聯之情形，此有臺灣臺中地方法院檢察署96
      年11月23日96年中檢輝黃聲監（續）字第001729號通訊監
      察書及通訊監察作業譯文報告表各乙份附卷可稽（見臺中
      縣警察局刑警大隊中縣警刑大偵二字第0970003250號第22
      頁、第28頁），更足以佐證證人己○○證述之憑信性，堪
      認證人丙○○確有於96年8月4日下午3時5分許，以門號00
      00000000號行動電話，接獲證人己○○以門號0000000000
      號行動電話來電洽購海洛因事宜，且渠2人談妥後，依證
      人丙○○所證述，即由證人丙○○駕車搭載被告至臺中縣
      沙鹿鎮○○路某處，由被告下車將足供證人己○○施用1
      次份量之海洛因1包販賣予證人己○○，並向證人己○○
      收取1千元之代價。
    3.證人甲○○：(1)於96年11月6日偵查中具結後證述：「（
      問：提示96年8月4日15 時21分通訊監察譯文，此通是否
      交易成功？）有。時間就是通聯地點的時間，地點在位於
      梧棲鎮○○路附近，我用1千元與他買了1包的海洛因。（
      問：提示96年8月6日19時5分23秒、21時54分3秒通訊監察
      譯文，此通是否交易成功？）一開始他好像沒有貨，後來
      他補完貨後，我就去他家又買了1包的海洛因。」、「（
      問：你之前依通訊監察譯文證述，丙○○賣你二次的海洛
      因？）這支電話是阿滿的，打電話去，一開始都是阿滿接
      的，後來是丙○○接的，不過這些毒品是阿滿叫他拿給我
      的。（問：每包1千元的海洛因的錢交給誰？）看誰下車
      就交給誰。（問：有無把錢交給在庭的丙○○？）有。後
      來都是丙○○下車拿毒品給我，我把錢交給他。」等語（
      見臺灣臺中地方法院檢察署96年度偵字第24420號偵查卷
      第17至19頁）。(2)於97年12月4日本案審理時具結後證述
      ：「（問：洪仔《指丙○○》開車拿毒品給你時，你有無
      注意他的車上有無其他的人？）我知道車裡面有人，但是
      我不知道是何人。（問：洪仔有無跟你說他的毒品是哪裡
      來的？）沒有。（問：洪仔賣你毒品每次都是多少錢？）
      每次都是1千元。（問：每次賣你的毒品都是海洛因？）
      是。（問：你在偵查中為何說丙○○拿給你的毒品都是戊○○叫丙○○拿給你的？）這是跟我報電話的這個人跟我
      說打電話過去跟他說找阿滿，但是後來接電話及拿毒品來
      的人都是洪仔不是戊○○，我不知道為什麼我偵查中會說
      是阿滿叫丙○○拿給我的，我可以確定的是我從來沒有從
      戊○○手上拿過毒品。（問：你會說毒品是阿滿叫丙○○
      拿給你的是根據什麼？）是洪仔跟我說的，他曾經跟我說
      他要去跟阿滿拿，再拿給我，因為我曾經打給洪仔要買毒
      品時，洪仔說他身上沒有毒品，所以他說他要跟阿滿拿，
      拿到後再賣給我，我已經很久沒有看到阿滿了，是聽丙○○在講，我才想說會不會是我認識的戊○○。」等語（見
      本案刑事卷第82至87頁）。經核證人甲○○就被告是否有
      與證人丙○○一同販賣毒品海洛因予伊，其證述有先後陳
      述不一致之情事，然查，證人之證詞，屬供述證據之一種
      ，而供述證據具有其特殊性，與物證或文書證據具有客觀
      性及不變性並不相同。蓋人類對於事物之注意及觀察，有
      其能力上之限制，未必如攝影機或照相機般，對所發生或
      經歷的事實能機械式無誤地捕捉，亦未必能洞悉事實發生
      過程之每一細節及全貌。且常人對於過往事物之記憶，隨
      時日之間隔而漸趨模糊或失真，自難期其如錄影重播般地
      將過往事物之原貌完全呈現。此外，因個人教育程度、生
      活經驗、語言習慣之不同，其表達意思之能力與方式，亦
      易產生差異。故供述證據每因個人觀察角度、記憶能力、
      表達能力、誠實意願、嚴謹程度及利害關係之不同，而有
      對相同事物異其供述之情形發生，而其歧異之原因，未必
      絕對係出於虛偽所致。是以證人之證詞，遇有前後不一，
      或彼此互相齟齬之情形，法院應就其全盤供述之意旨，佐
      以卷內證據為綜合判斷，並依據經驗法則及論理法則，詳
      予剖析其供述異、同之情形，調查其他必要之證據，以去
      瑕存真，定其取捨，若足認其關於基本事實之陳述，果於
      真實性無礙時，即非不得予以採信。況證人之供述，前後
      稍有不符或相互間有所歧異，究竟何者可採，事實審法院
      非不可本於經驗法則，斟酌其他情形，作合理之比較，定
      其取捨；若其基本之陳述與真實性無礙時，仍非不得予以
      採信，非謂一有不符或矛盾，即認其全部均為不可採信；
      從而，供述之一部認為真實者，予以採取，自非證據法則
      所不許。因之，證人供述前後縱有差異，事實審法院依憑
      證人前後之供述，斟酌其他證據，本於經驗法則與論理法
      則，取其認為真實之一部，作為論罪之證據，自屬合法。
      是本案證人甲○○有關本案2次毒品交易之重要情節，如
      購買海洛因之聯繫方法、時間、地點、數量、價格、收受
      毒品及付款之方式等，於偵查中及本案審理時均已證述明
      確，且核與證人丙○○上開證述內容大致相符，自不得僅
      憑其於本案審理時，為迴護被告而隱匿陳述被告有於交易
      毒品之際在場之事實，致與其於偵查中所述不符之瑕疵，
      即認其於偵查中之證詞不可採。此外，證人甲○○所使用
      之門號00-00000000號市內電話確分別有於96年8月4日下
      午3時21分許及96年8月6日晚上9時54分許，與證人丙○○
      所使用之門號0000000000號行動電話間互有通聯之情形，
      此亦有臺灣臺中地方法院檢察署96年11月23日96年中檢輝
      黃聲監（續）字第001729號通訊監察書、通訊監察作業譯
      文報告表及臺中縣警察局刑警大隊偵二隊通訊監察譯文表
      各乙份附卷可稽（見臺中縣警察局刑警大隊中縣警刑大偵
      二字第0970003250號第22頁、第28頁、第30頁），堪認證
      人丙○○確分別有於96年8月4日下午3時21分許及96年8月
      6 日晚上9時54分許，以門號0000000000號行動電話，接
      獲證人甲○○以門號00-00000000號市內電話來電洽購海
      洛因事宜，且渠2人談妥後，依證人丙○○所證述，即由
      證人丙○○駕車搭載被告前往臺中縣梧棲鎮○○路某處及
      臺中縣沙鹿鎮○○路某處，由證人丙○○下車各將足供證
      人甲○○施用1次份量之海洛因1包販賣予證人甲○○，並
      向證人甲○○收取1千元之代價後，轉交予被告。
    4.依證人丙○○於偵查中具結後證述：門號0000000000號行
      動電話係被告戊○○所使用等語，再觀諸卷附被告所持用
      之門號0000000000號行動電話，於96年8月7日與持用門號
      0000000000號行動電話之不詳成年人之通訊監察譯文內容
      顯示：
      「Ａ被告：我現在要拿出去寄人家。
        Ｂ不詳成年人：你要寄誰？
        Ａ被告：洪仔。
        Ｂ不詳成年人：他電話幾號？
        Ａ被告：0000000000，以後如果有人要叫再打這一支。
        Ｂ不詳成年人：好。」
      由上開被告與該不詳成年人之對話可知，被告確有提供門
      號0000000000行動電話予綽號「洪仔」之證人丙○○使用
      ，雖被告與該不詳成年人在電話中未講明被告係將何物寄
      放「洪仔」處，惟衡之海洛因係第一級毒品，無論持有、
      施用、販賣，均屬違法行為，為治安機關所嚴查，此為眾
      所週知，毒品交易均於隱密下進行，其以通訊聯絡亦鮮有
      明白直接以「毒品」、「海洛因」等名稱或相近之用語稱
      之，都以暗語或彼此已有默契之含混語意而為溝通，因此
      ，依上開通訊監察譯文，雖未見雙方明言所寄放者為何物
      之說詞，惟依證人丙○○上開證述有幫被告販賣海洛因毒
      品之證詞，並參酌被告上開與友人之通訊內容，益足證明
      證人丙○○前開證述伊係持用被告提供之門號0000000000
      行動電話作為聯繫毒品買賣交易事宜，而幫被告販賣海洛
      因等情屬實；是被告與證人丙○○間就販賣第一級毒品海
      洛因予證人己○○、甲○○，確有共同意圖營利而販賣第
      一級毒品之犯意聯絡及行為分擔，至為明確。
（二）被告於如犯罪事實欄一(四)所示之時間、地點，販賣第二級
      毒品甲基安非他命予證人乙○○之事實，有下列證據為證
      ：
    1.證人乙○○於97年8月8日偵查中具結後證述：「（問：提
      示96年10月27日通聯記錄，交易是否為此次？）不是。（
      問：提示通聯記錄，請解釋？）我當時打電話給戊○○問
      他那邊有無安非他命，因為我當時在上班，我怕打瞌睡，
      但是她說她沒有，晚一點會有。（問：所以晚一點交易？
      ）不是。這1通電話的前2天晚上約6點左右，當時我還不
      知道她電話，但是我知道她在用毒品，她直接我在臺中縣
      沙鹿鎮○○街工作處所，當時我在當守衛，所以熬夜需要
      用安非他命，她跟我聊天，我問她現在有沒有安非他命，
      她說叫我等一下，她說要出去買衣服，半小時後，她再回
      來找我，她就拿1包安非他命給我，我當時付她500或1000
      元我已經忘記。」等語明確（見臺灣臺中地方法院檢察署
      97年度偵緝字第1801號偵查卷第49至51頁）；雖證人乙○○嗣後於97年12月4日本案審理時到庭結證稱：「（問：
      除了跟小卓買，還有跟什麼人買過？）有找過戊○○，但
      是她不是賣給我，是拿來請我，我都是跟小卓買的比較多
      ，那次是我當守衛，戊○○要去市場買衣服，我看到她問
      她有沒有安非他命，她說她身上沒有，我叫她幫我問問看
      有沒有人可以買，戊○○就打電話給她朋友，叫我等一下
      ，後來戊○○就去買衣服，約半小時後戊○○就帶了1 個
      朋友來，戊○○就將安非他命拿給我，戊○○叫我將錢拿
      給她的朋友，她的朋友是1個成年男性，我沒有看過那個
      男生，是第1次看到。」等語（見本院刑事卷第88至94 頁
      ），與被告於97年12月4日本院審理時即詰問過證人乙○○後，請被告陳述意見時之供述：「（問：對證人乙○○
      今日之證言有何意見？）我有時候會去證人乙○○那邊，
      證人乙○○問我說身上有沒有安非他命，我說我沒有錢，
      也沒有安非他命，我就幫他去問1個朋友，我朋友叫阿義
      約30出頭的男子，我問阿義說他那邊有無「查甫」（台語
      ），阿義說有，我就叫他過來說有人要找他，我打電話叫
      阿義去守衛室找乙○○，我就在那裡跟阿義說證人乙○○
      要找他，其餘就如證人乙○○所言。」等語大致相符，惟
      被告於97年9月19日本院訊問時業已供述：「... 我和1個
      朋友去乙○○那裡坐，是乙○○問我說有沒有安非他命可
      以施用，我就將安非他命拿出來，乙○○用自己的吸食器
      吸食，我自己並沒有帶吸食器去，在那邊都是乙○○在施
      用，我並沒有施用，我也沒有向乙○○收錢，那包的量約
      可吸食1次，那包安非他命是朋友給我的，是我向朋友要
      來的，沒有給對方錢，我的朋友我不知道他的全名，我都
      叫他綽號「曉巾」（台語）。」等語（見本院刑事卷第9
      至11頁），是與被告一同至警衛室找證人乙○○之成年男
      子究係「阿義」抑或「曉巾」，被告之供述已出現前後不
      一之情形，則該第3人究否存在已殊值懷疑；況依被告所
      述係其將甲基安非他命拿出來無償供證人乙○○施用，並
      非自與被告同往之友人處取出，又交易當時倘確有被告與
      證人乙○○以外之第3人在場，且證人乙○○確非自被告
      處購得甲基安非他命，則依證人乙○○所述被告平日都會
      拿甲基安非他命請其施用之2人友好情誼以觀，證人乙○○自無可能故意誣陷被告販毒而於偵查中證述其係向被告
      購買甲基安非他命，反將其係向被告之友人購買甲基安非
      他命之重要事實故意遺漏而未予證述；是證人乙○○既於
      偵查中已為上開證述，且從未提及有除被告以外之第3人
      在場，其於本院審判所證述者亦顯與其前於偵查中所述不
      符，且與被告於本院審理前所為之供述情形相左，足認證
      人乙○○於本院審理中所為之證述應係事後迴護被告之詞
      ，尚難採信，是堪認交付證人乙○○甲基安非他命施用者
      應僅有被告1人無訛。
    2.又證人乙○○於偵查中及本院審理時均迭次證述其取得該
      包甲基安非他命時，有支付5百元或1千元等語明確，參以
      證人乙○○於97年12月4日本院審理時結證稱：「（問：
      戊○○的朋友這次拿給你的安非他命，他的量跟之後你跟
      小卓買每次500元安非他命的量，比起來如何？）量差不
      多。」等語觀之，堪認證人乙○○該次所交付之金額應係
      5百元；再被告既已於本院訊問時坦承有交付1包甲基安非
      他命予證人乙○○當場施用，且依前所述，交付證人乙○○甲基安非他命施用者亦僅有被告1人而無其他第3人，則
      證人乙○○迭次證述其有給付價金，且經本院上開認定應
      為5百元，是被告應確有於96年10月27日與證人乙○○通
      聯之前2日即96年10月25日晚上6時許，前往證人乙○○值
      班之警衛室，販賣足供證人乙○○施用1次之份量之甲基
      安非他命予證人乙○○，並向證人乙○○收取5百元價金
      無誤。
    3.再觀諸卷附被告於本院審理時所坦承持用之門號00000000
      00號行動電話，於96年10月13日16時49分19秒許，與持用
      門號0000000000號行動電話之證人楊順正之通訊監察譯文
      內容顯示：
      「Ｂ證人楊順正：你有要下來嗎？
        Ａ被告：等一下才要下去。
        Ｂ證人楊順正：男生的，你有嗎？
        Ａ被告：等一下下去再說，不是啦，看你要多少我去叫
                咩。
        Ｂ證人楊順正：現在漲多少？
        Ａ被告：五千。
        Ｂ證人楊順正：現在一克五千哦。
        Ａ被告：別人賣五千我算你四千就好。
        Ｂ證人楊順正：是半錢還是一克？
        Ａ被告：半的就六千了。
        Ｂ證人楊順正：怎麼漲那麼兇？
        Ａ被告：不然不要跟你漲呀
        Ｂ證人楊順正：你多久會下來？
        Ａ被告：等一下呀。」
      酌以證人楊順正於97年3月19日偵查中具結後證述：「（
      問：你的電話0000000000？）是。（問：曾經於96年10月
      13日跟戊○○買過安非他命？）沒有。我只有打電話問她
      安非他命價格，當時我想要吸食安非他命，但不確定錢夠
      不夠，所以打電話給我姑姑《指戊○○》，結果我發現安
      非他命很貴，我便沒有買來吃。」等語觀之（見臺灣臺中
      地方法院檢察署97年度偵字第5855號偵查卷第21頁），被
      告於96年10月間應確有預備販賣甲基安非他命予他人施用
      之情狀，且本次通聯時間亦恰與本件被告販售甲基安非他
      命予證人乙○○之時間相近；又被告與證人乙○○僅係普
      通朋友關係，而被告於本院審理時復供述其平日收入來源
      是有時候幫忙打掃，有打掃時才有錢，所賺只夠自己吃飯
      及購買毒品施用等語，足見被告經濟並非富裕，實無可能
      購入甲基安非他命後，免費提供予證人乙○○施用。綜前
      所述，堪認證人乙○○於偵查中具結後所為之證述內容應
      堪採信。被告否認有前開犯行，應屬事後卸責之詞，不足
      採信。
二、本件被告與證人丙○○販賣海洛因之對象有2人，次數達3次
    ，而獨自販賣甲基安非他命之次數則為1次，參諸我國查緝
    販賣毒品海洛因、甲基安非他命執法甚嚴，對於販賣毒品者
    尤科以重度刑責。又販賣毒品既係違法行為，當非可公然為
    之，亦無公定價格，且容易分裝並增減份量，而每次買賣之
    價量，可能隨時依雙方關係深淺、資力、需求量及對行情之
    認知、來源是否充裕、查緝是否嚴謹、購買者被查獲時供述
    購買對象之可能風險之評估等情形，而異其標準，非可一概
    而論；販賣之利得，除被告坦承犯行或價量俱臻明確外，委
    難察得實情，販賣之人從價差或量差中牟利之方式雖異，其
    意圖營利之販賣行為則同一。是以因毒品量微價高，取得不
    易，販賣者率有暴利可圖，苟非意圖販賣營利，一般人焉有
    可能甘冒重度刑責而提供海洛因、甲基安非他命予他人。且
    如證人己○○、甲○○、乙○○等人亦不知被告販入海洛因
    或甲基安非他命之成本如何，致無法查得販賣之實際利得若
    干。惟被告與證人己○○、甲○○、乙○○間並無特別之親
    屬情誼，且證人己○○、甲○○、乙○○等人均證述其等購
    買海洛因、甲基安非他命時，有交付金錢而均屬有償之行為
    ，且係在如犯罪事實欄一(一)至(四)所示之地點與被告進行交易
    ，參酌本件被告販賣毒品之交易金額為共3千5百元，如無相
    當利潤可圖，豈有甘冒遭受重刑之風險，而將海洛因、甲基
    安非他命無償轉讓他人之理；是倘被告非有厚利可圖，自無
    平白費時、費力特意於如犯罪事實欄一(一)至(四)所示之地點交
    付毒品海洛因、甲基安非他命予對方之理，被告販賣毒品而
    分別交付海洛因、甲基安非他命予證人己○○、甲○○、乙○○等人，其主觀上顯係基於營利之販賣意圖而為毒品之提
    供行為，洵堪認定。
三、綜上所述，被告否認有前開犯行，均屬事後卸責之詞，不足
    採信。本件事證已臻明確，被告前揭販賣海洛因、甲基安非
    他命之犯行均洵堪認定，應予依法論科。
、論罪科刑之說明及理由：
一、查海洛因、甲基安非他命分屬毒品危害防制條例第2條第2項
    第1、2款所列之第一、二級毒品，核被告所為如犯罪事實欄
    一(一)至(三)所示販賣海洛因部分，係犯毒品危害防制條例第4
    條第1項之販賣第一級毒品罪，其所為如犯罪事實欄一(四)所
    示販賣甲基安非他命部分，係犯同條例第4條第2項之販賣第
    二級毒品罪。
二、被告為販賣第一級毒品海洛因、第二級毒品甲基安非他命而
    持有海洛因、甲基安非他命之低度行為，已為販賣之高度行
    為所吸收，均不另論罪。
三、按凡以自己犯罪之意思而參與犯罪，不論其所參與者，是否
    犯罪構成要件之行為，皆為刑法第28條所規定之正犯，固不
    待言，即以幫助他人犯罪之意思而參與犯罪，其所參與者，
    苟係犯罪構成要件之行為，亦為共同正犯，必以幫助他人犯
    罪之意思而參與犯罪，其所參與者又為犯罪構成要件以外之
    行為，始為刑法第30條第1項所規定之幫助犯（從犯）。又
    刑法上所謂販賣行為，係指以營利為目的，將標的物購入或
    賣出，有一於此，犯罪即為完成，故交付買賣標的物與收取
    價金，均屬販賣犯罪之構成要件行為，縱以幫助他人營利犯
    罪之意思，而有參與交付買賣標的物、收取價金之販賣要件
    行為，自應論以共同正犯，而非幫助犯（最高法院84年度臺
    上字第5647號、95年度臺上字第2400號判決意旨參照）。查
    證人丙○○於犯罪事實欄一(一)至(三)所示之時間，與被告戊○○一同販賣海洛因予證人己○○、甲○○，由證人丙○○為
    被告戊○○交付毒品給證人己○○、甲○○，並收取販賣所
    得後交付被告收取，已如前述，則證人丙○○於前開3次販
    毒行為中，既有分擔交付海洛因及收取價金之行為，自該當
    於販賣第一級毒品罪之構成要件，故被告與證人丙○○就上
    開犯罪事實欄一(一)至(三)所示販賣第一級毒品海洛因部分，有
    犯意聯絡及行為分擔，均為共同正犯。
四、又按刑法已於94年2月2日修正刪除原第56條所定連續犯規定
    ，並自95年7月1日施行，則數行為而犯同一之罪名者，其發
    生在修正刑法施行後者，即不能再適用修正前刑法第56條之
    規定論以連續犯。再揆之原刑法第56條連續犯修正之理由略
    謂：「對繼續（指反覆多次）犯同一罪名之罪者，均適用連
    續犯之規定論處，不無鼓勵犯罪之嫌，亦使國家刑罰權之行
    使發生不合理之現象。」、「基於連續犯原為數罪之本質及
    刑罰公平原則之考量，爰刪除有關連續犯之規定」等語，顯
    見基於概括犯意，多次販賣毒品之行為，於刑法修正前，固
    得依連續犯之例，論以一罪，但於修正刑法施行後，所為之
    數販賣毒品行為，即應回歸本來就應賦予複數法律效果之原
    貌，而各自獨立評價之數罪。是被告所犯如犯罪事實欄一(一)
    至(三)所示之3次販賣第一級毒品與如犯罪事實欄一(四)所示之1
    次販賣第二級毒品之行為，自應按數罪分論併罰之。
五、被告前於91年間，因違反毒品危害防制條例案件，經本院以
    91年訴字896號判決判處有期徒刑1年、6月，並定其應執行
    有期徒刑1年4月確定，經入監服刑後，於93年4月21日因縮
    短刑期假釋付保護管束出監，俟於93年6月10日因保護管束
    期滿，假釋未經撤銷，視為執行完畢等情，有臺灣高等法院
    被告前案紀錄表及臺灣臺中地方法院檢察署刑案資料查註紀
    錄表在卷可憑，被告前受有期徒刑執行完畢，5年內故意再
    犯本件有期徒刑以上之4罪，各為累犯，均應依刑法第47條
    第1項之規定，除就按法定本刑為死刑、無期徒刑部分依法
    不得加重，應依法加重其刑。
六、又按販賣第一級毒品罪之法定刑為「死刑或無期徒刑；處無
    期徒刑者，得併科新臺幣一千萬元以下罰金」，販賣第二級
    毒品罪之法定刑為「無期徒刑或七年以上有期徒刑，得併科
    新臺幣七百萬元以下罰金」，毒品危害防制條例第4條第1項
    、第2項分別定有明文。然同為販賣第一、二級毒品者，其
    原因動機不一，犯罪情節未必盡同，或有大盤毒梟者，亦有
    中、小盤之分，所造成危害社會之程度自屬有異，法律科處
    此類犯罪，所規定之法定最低本刑卻均相同，顯有違「罰當
    其罪」之原則。職是之故，若審酌個案情狀，認為處以有期
    徒刑，即可收懲儆之效，並足以達到防衛社會目的者，自非
    不可依客觀之犯行與主觀之惡性二者加以考量其情狀，是否
    有可憫恕之處，適用刑法第59條之規定酌量減輕其刑，期使
    個案裁判之量刑，能斟酌至當，符合比例原則。揆之本案卷
    證資料，被告上開販賣第一、二級毒品情節暨所得財物，顯
    無從與大盤毒梟相擬，核其情節，若處以法定最低本刑無期
    徒刑、7年有期徒刑，猶嫌過重，實屬情輕法重，在客觀上
    足以引起一般之同情，難認無可憫恕之處，依其情狀處以有
    期徒刑，始符量刑之平允，爰均依刑法第59條之規定，酌量
    減輕其刑，就所犯販賣第二級毒品罪之法定刑部分，與前揭
    累犯加重部分先加後減之，另就所犯販賣第一級毒品罪之法
    定罰金刑部分並與前揭累犯加重部分先加後減之。
七、爰審酌被告無視於我國政府禁絕毒害之堅定立場，僅圖一己
    私人經濟利益，任意將海洛因及甲基安非他命販賣予他人，
    致使買受吸毒者更加產生依賴性及成癮性，戕害國民健康與
    社會治安程度至鉅，且犯後又否認犯行，惟考量均係小額交
    易，所得不多，與一般大毒梟相較，其犯罪情節尚非惡劣嚴
    重，再參以被告犯罪動機、目的、手段、犯後態度不佳、智
    識程度等一切情狀，分別量處如附表編號一至四所示之刑，
    並定其應執行刑為有期徒刑20年，以示懲儆。至檢察官請求
    併予宣告刑前強制工作，惟查，被告上開3次販賣第一級毒
    品海洛因之對象僅有證人己○○、甲○○2人，且亦僅有1次
    販賣第二級毒品甲基安非他命予證人乙○○，其因販賣毒品
    所取得之全部價金復僅有3千5百元，尚需負擔免費提供海洛
    因供證人丙○○施用，足見其獲利非鉅，應無法恃販毒維生
    ，是尚難認被告有犯罪習慣或懶惰成習而販毒，是本院認所
    宣告之刑已足收懲儆之效，且無必要令被告入勞動處所，施
    以強制工作，併此敘明。
八、沒收部分：
（一）依毒品危害防制條例第19條第1項規定，犯同條例第4條之
      罪者，其供犯罪所用或因犯罪所得之財物，均沒收之，如
      全部或一部不能沒收時，追徵其價額或以其財產抵償之。
      該規定所稱「追徵其價額」者，係指所沒收之物為金錢以
      外之其他財物而無法沒收時，應追徵其價額，使其繳納與
      原物相當之價額。如所得財物為金錢而無法沒收時，始應
      「以其財產抵償之」（最高法院93年度台上字第4584 號
      及95年度台上字第30號判決要旨參照）。另沒收含有保安
      處分之性質，在剝奪犯罪者因犯罪而取得之財產上利益，
      以遏止犯罪，與罰金屬刑罰之性質有別。而毒品危害防制
      條例第19條第1項乃刑法第38條第1項第2、3款沒收之特別
      規定。於共同正犯，因其犯罪所得係合併計算，且於全部
      或一部不能沒收時以其財產抵償之，為避免執行時發生重
      複沒收、抵償之情形，故各共同正犯之間係採連帶沒收主
      義，於裁判時僅諭知連帶沒收，不得就全體共同正犯之總
      所得，對各該共同正犯分別重複諭知沒收（最高法院95年
      度台上字第3883號及95年度台上字第6482號刑事判決意旨
      參照）。查如犯罪事實欄一(一)至(四)所示被告販賣毒品所得
      之金錢，係被告獨自販賣第二級毒品，或與共犯丙○○共
      同犯販賣第一級毒品罪所得之財物，均應依毒品危害防制
      條例第19條第1項規定，宣告沒收，如全部或一部不能沒
      收時，則以其財產抵償之。其中如犯罪事實欄一(一)至(三)所
      示各與共犯丙○○共同販賣部分，既為共同犯罪所得財物
      ，自應合併計算，爰諭知各應與共犯丙○○連帶沒收之，
      如全部或一部不能沒收時，以其與共犯丙○○之財產連帶
      抵償之。
（二）查門號0000000000號1支行動電話（未扣案，含ＳＩＭ卡
      ）係被告所有，且經本院查明係供被告與共犯丙○○犯如
      犯罪事實欄一(一)至(三)所示之犯罪使用，依前開說明，應依
      毒品危害防制條例第19條第1項規定，宣告沒收，如全部
      或一部不能沒收時，追徵其價額，並諭知應與共犯丙○○
      連帶追徵之。
據上論斷，應依刑事訟法第299條第1項前段，毒品危害防制條例
第4條第1項、第2項、第19條第1項，刑法第11條、第28條、第47
條第1項、第51條第5款、第59條，判決如主文。
中    華    民    國    98    年    2     月    13    日
                  刑事第十三庭  審判長法  官  陳得利
                                      法  官  何世全
                                      法  官  許月馨
上正本證明與原本無異。
如不服本判決，應於收受送達後10日內向本院提出上訴書狀（應
敘述具體理由並附繕本）。
上訴書狀如未敘述理由，應於上訴期間屆滿後20日內補提理由書
於本院。
                                      書記官  黃美雲
中    華    民    國    98    年    2     月    13    日
附錄論罪科刑法條
毒品危害防制條例第4條第1項
製造、運輸、販賣第一級毒品者，處死刑或無期徒刑；處無期徒
刑者，得併科新臺幣1千萬元以下罰金。
毒品危害防制條例第4條第2項
製造、運輸、販賣第二級毒品者，處無期徒刑或7年以上有期徒
刑，得併科新臺幣7百萬元以下罰金。
附表：
┌──┬─────┬────────┬─────────────────────┐
│編號│犯罪事實  │罪名、主刑科刑  │從  刑                                    │
├──┼─────┼────────┼─────────────────────┤
│ 一 │如犯罪事實│戊○○共同販賣第│與丙○○共同販賣第一級毒品所得之財物新臺幣│
│    │欄一(一)所示│一級毒品，累犯，│壹仟元連帶沒收之，如全部或一部不能沒收時，│
│    │          │處有期徒刑拾伍年│以其與丙○○之財產連帶抵償之；未扣案之門號│
│    │          │陸月。          │0000000000號行動電話壹支（含ＳＩＭ卡）連帶│
│    │          │                │沒收之，如全部或一部不能沒收時，與丙○○連│
│    │          │                │帶追徵其價額。                            │
├──┼─────┼────────┼─────────────────────┤
│ 二 │如犯罪事實│戊○○共同販賣第│與丙○○共同販賣第一級毒品所得之財物新臺幣│
│    │欄一(二)所示│一級毒品，累犯，│壹仟元連帶沒收之，如全部或一部不能沒收時，│
│    │          │處有期徒刑拾伍年│以其與丙○○之財產連帶抵償之；未扣案之門號│
│    │          │陸月。          │0000000000號行動電話壹支（含ＳＩＭ卡）連帶│
│    │          │                │沒收之，如全部或一部不能沒收時，與丙○○連│
│    │          │                │帶追徵其價額。                            │
├──┼─────┼────────┼─────────────────────┤
│ 三 │如犯罪事實│戊○○共同販賣第│與丙○○共同販賣第一級毒品所得之財物新臺幣│
│    │欄一(三)所示│一級毒品，累犯，│壹仟元連帶沒收之，如全部或一部不能沒收時，│
│    │          │處有期徒刑拾伍年│以其與丙○○之財產連帶抵償之；未扣案之門號│
│    │          │陸月。          │0000000000號行動電話壹支（含ＳＩＭ卡）連帶│
│    │          │                │沒收之，如全部或一部不能沒收時，與丙○○連│
│    │          │                │帶追徵其價額。                            │
├──┼─────┼────────┼─────────────────────┤
│ 四 │如犯罪事實│戊○○販賣第二級│販賣第二級毒品所得之財物新臺幣伍佰元沒收，│
│    │欄一(四)所示│毒品，累犯，處有│如全部或一部不能沒收時，以其財產抵償之。  │
│    │          │期徒刑伍年。    │                                          │
└──┴─────┴────────┴─────────────────────┘


司法院資訊處製作；財團法人民間司法改革基金會備份。
